臺灣新竹地方法院刑事判決　　　　　　　 96年度訴字第610號
公　訴　人　臺灣新竹地方法院檢察署檢察官
被　　　告　丙○○
選任辯護人　法律扶助基金會龍其祥律師
上列被告因強盜等案件，經檢察官提起公訴（96年度偵字第4975
號），本院判決如下：
    主  文
丙○○攜帶兇器竊盜，處有期徒刑柒月，扣案之六角扁鐵貳支、
手套壹雙均沒收；又攜帶兇器竊盜，未遂，因脫免逮捕，而當場
施以強暴，處有期徒刑參年拾月，扣案之六角扁鐵貳支、手套壹
雙、鋁製棒球棒壹支均沒收。應執行有期徒刑肆年貳月，扣案之
六角扁鐵貳支、手套壹雙、鋁製棒球棒壹支均沒收。
    事  實
一、丙○○意圖為自己不法所有，於民國96年8 月14日傍晚5 、
    6 時許，在新竹市○區○○街19號前，持其所有客觀上足對
    人之生命、身體構成威脅可供兇器使用之六角扁鐵2 支，並
    戴上手套，以六角扁鐵插進汽車錀匙孔開啟車門並啟動車輛
    之方式竊取乙○○所有停放在該地之車號JV-1229 號自小客
    車，得手後供己代步。
二、同年月27日凌晨2 時5 分許，丙○○駕駛竊得之上開JV-122
    9 號自小客車，行經新竹市○區○○路599 號旁，復意圖為
    自己不法之所，欲以前述相同手法竊取丁○○所管領向友人
    呂怡萱借用之車號JK-9158 號自用小客車。於其戴上手套持
    六角扁鐵開啟車門進入車內欲行竊未得手之際，適在該地斜
    對面電子遊藝場工作之丁○○發現其自小客車車門開啟而覺
    有異，乃欲前往查看，並告知同事甲○○上情。丁○○、甲○○靠近JK-9158 號自小客車時發現丙○○正持手電筒查看
    車內，甲○○當場喝叱丙○○，丙○○見狀欲逃離現場，且
    往其停放在JK-9158 號自小客車後方之JV-1229 號自小客車
    方向走去，惟屢遭甲○○阻擋而發生拉扯。嗣丙○○上半身
    彎進JV-1229 號自小客車，惟其下半身仍遭甲○○拉住，丙○○為脫免逮捕，竟持其所有置於JV-1229 號自小客車副駕
    駛座質地堅硬之鋁製棒球棒1 支往後退，甲○○之手肘因而
    撞到車門致受有左肘挫傷，丙○○旋退出車外朝站在其後方
    緊抓住其肩膀之甲○○頭部敲打數下，導致甲○○受有頭部
    挫傷因而頭昏以致難以抗拒而鬆手，丙○○隨即駕駛JV-122
    9 號自小客車逃離現場，嗣經丁○○記下車號報警，始於同
    日凌晨3 時5 分許，在新竹市○○區○○街7 巷5 號前為警
    查獲，並扣得其所有供竊盜用之六角扁鐵2 支、手套1 雙及
    供敲打甲○○所用之鋁製棒球棒1 支。
三、案經被害人甲○○訴由新竹市警察局第一分局報請台灣新竹
    地方法院檢察署檢察官偵查起訴。
    理  由
壹、程序部分：
    按被告以外之人於審判外之陳述，雖不符刑事訴訟法第159
    條之1 至第159 條之4 之規定，而經當事人於審判程式同意
    作為證據，法院審酌該言詞陳述或書面陳述作成時之情況，
    認為適當者，亦得為證據，刑事訴訟法第第159 條之5 第1
    項定有明文。本件被告及其辯護人於本院準備程序陳明「對
    證據能力無意見」，且被害人乙○○、丁○○、告訴人甲○○於警詢中之陳述、新竹市警察局第一分局北門派出所偵查
    報告、新竹市警察局第一分局搜索經過及結果陳報書與本案
    待證事實間具有相當之關聯性，作為本案證據尚無不當。是
    依照刑事訴訟法第159 條之5 之規定，上開證據均具有證據
    能力。
貳、實體部分：
一、訊之被告丙○○對於犯罪事實欄一所載之竊車事實均坦承不
    諱，復據被害人乙○○於警詢時陳述在卷（參偵查卷第21頁
    ），並有新竹市警察局車輛協尋電腦輸入單、新竹市警察局
    車輛尋獲電腦輸入單、贓物認領保管單各1 紙、採證相片4
    張附卷足憑（參偵查卷第34 頁-36頁、第39頁- 第40頁），
    暨六角扁鐵2 支及手套1 雙扣案可稽，其攜帶兇器竊取乙○○自小客車之犯行堪以認定。
二、訊之被告丙○○雖坦承於犯罪事實欄二所載之時地欲竊取被
    害人丁○○所管領之自小客車，惟矢口否認有何因脫免逮捕
    而施強暴犯行，辯稱：渠在JK-9158 號自小客車上被發現後
    即下車向車主道歉並請車主放渠走，惟甲○○不放渠走，渠
    即往JV-1229 號自小客車停放處走，已坐進車內，惟又遭甲○○拉下車並勒住脖子，且因聽聞甲○○叫朋友過來，渠怕
    被打，一時緊張始拿起車內之棒球棒抵擋，將甲○○勒住渠
    脖子之手推回去，並未毆打甲○○，甲○○見渠拿出棒球棒
    即跑走云云。惟查：上開事實業據被告丙○○於警詢時自白
    「我與甲○○發生拉扯，我便從之前竊取來之自小客JV-122
    9 車內持鋁棒毆打甲○○」等語甚詳（參偵查卷第18頁），
    且被告於檢察官向本院聲請羈押時亦供稱：「球棒加減有打
    到他，我當時要被他拉下車時，我右手拿球棒往左邊未關的
    車門將被害人手及頭身體等敲打，為的是我要離開現場」（
    參本院96年度聲羈字第173 號卷第8 頁）。而被害人丁○○
    、甲○○發現被告持手電筒查看JK-9158 號自用小客車車內
    ，甲○○喝叱被告，被告見狀欲逃離現場，且往其停放在JK
    -9158 號自用小客車後方之JV-1229 號自小客車方向走去，
    惟屢遭甲○○阻擋而發生拉扯，被告上半身彎進JV-1229 號
    自小客車，惟其下半身仍遭甲○○拉住，被告為脫免逮捕，
    竟持其所有置於JV-1229 號自小客車副駕駛座質地堅硬之鋁
    製球棒1 支往後退，甲○○之手肘因而撞到車門致受有左肘
    挫傷，被告旋退出車外朝站在其後方緊抓住其肩膀之甲○○
    頭部敲打數下等情，復經證人甲○○、丁○○於本院交互詰
    問時證述甚詳（參本院卷第67-83 頁），而被害人甲○○因
    與被告拉扯且遭被告持棒球棒毆打頭部致受有頭部及左肘挫
    傷之傷害等情，亦有國軍新竹地區醫院附設民眾診療服務處
    之診斷證明書1 紙附卷可憑（參偵查卷第37頁），此外，復
    有被告所有供竊車用之六角扁鐵2 支及手套1 雙、與被告所
    有供敲打甲○○用之鋁製棒球棒1 支扣案可稽，暨新竹市警
    察局第一分局北門派出所偵查報告、新竹市警察局第一分局
    搜索經過及結果陳報書附卷可佐，是被告所辯於行竊失風時
    未對被害人甲○○施暴云云，顯係卸責之詞，不足採信，被
    告攜帶兇器竊盜未遂而施強暴致被害人受傷之犯行堪以認定
    。
三、按刑法第三百二十一條第一項第三款之攜帶兇器竊盜罪，係
    以行為人攜帶兇器竊盜為其加重條件，此所謂兇器，其種類
    並無限制，凡客觀上足對人之生命、身體、安全構成威脅，
    具有危險性之兇器均屬之，且祇須行竊時攜帶此種具有危險
    性之兇器為已足，並不以攜帶之初有行兇之意圖為必要，最
    高法院79年台上字第5253號判例可資參照。本件扣案之六角
    扁鐵乃金屬製品、質地堅硬銳利，依社會一般觀念，足對人
    之生命、身體構成威脅，足供兇器使用。次按刑法第三百二
    十九條之以強盜論，即以強盜罪相當條文處罰之意，並非專
    以第三百二十八條第一項之強盜論，故第三百三十條所謂犯
    強盜罪，不僅指自始犯強盜罪者而言，即依第三百二十九條
    以強盜論者，亦包括之，如此項準強盜有第三百二十一條第
    一項各款情形之一，自應依第三百三十條論處，最高法院42
    年台上字第523 號著有判例。再按刑法第三百二十九條之規
    定旨在以刑罰之手段，保障人民之身體自由、人身安全及財
    產權，免受他人非法之侵害，以實現憲法第八條、第二十二
    條及第十五條規定之意旨。立法者就竊盜或搶奪而當場施以
    強暴、脅迫者，僅列舉防護贓物、脫免逮捕或湮滅罪證三種
    經常導致強暴、脅迫行為之具體事由，係選擇對身體自由與
    人身安全較為危險之情形，視為與強盜行為相同，而予以重
    罰。至於僅將上開情形之竊盜罪與搶奪罪擬制為強盜罪，乃
    因其他財產犯罪，其取財行為與強暴、脅迫行為間鮮有時空
    之緊密連接關係，故上開規定尚未逾越立法者合理之自由形
    成範圍，難謂係就相同事物為不合理之差別對待。經該規定
    擬制為強盜罪之強暴、脅迫構成要件行為，乃指達於使人難
    以抗拒之程度者而言，司法院大法官會議釋字第603 號解釋
    亦可參照。又刑法準強盜罪，係以竊盜或搶奪為前提，在脫
    免逮捕之情形，其竊盜或搶奪既遂者，即以強盜既遂論，如
    竊盜或搶奪為未遂，即以強盜未遂論，最高法院68年台上字
    第2772號亦著有判例。本件被告持以毆打被害人甲○○之鋁
    製棒球棒亦係金屬製品、質地堅硬，而頭部乃人體之要害，
    持質地堅硬之鋁製棒球棒敲打頭部數下，客觀上足使一般人
    難以抗拒，況被害人甲○○亦證稱係因遭球棒敲打數下導致
    頭昏而鬆手，足認其確已難以抗拒被告之施暴行為。故核被
    告第1 次竊取乙○○自小客車之犯行，核係犯刑第321 條第
    1 項第3 款之攜帶兇器竊盜罪；第2 次竊取丁○○自小客車
    未遂而對甲○○施暴致甲○○受傷之犯行，核係犯刑法第33
    0 條第2 項、第1 項、第329 條、第321 條第1 項第3 款之
    攜帶兇器竊盜未遂因脫免逮捕而當場施以強暴罪與同法第27
    7 條1 項之傷害罪，被告實行上開加重準強盜罪，惟未竊得
    財物，為未遂犯，爰依刑法第25條第2 項之規定減輕刑。公
    訴人認被告上開竊取丁○○自小客車未遂為脫免逮捕而對甲○○施暴之犯行係犯刑法第330 條第1 項之加重準強盜既遂
    罪，尚有誤會。被告所犯上開加重準強盜未遂罪及傷害罪乃
    係一行為同時觸犯二罪名，為想像競合犯，應從一重之加重
    準強盜未遂罪論處。又被告所犯上開攜帶兇器竊盜罪與加重
    準強盜未遂罪，犯意各別，罪名不同，應分論併罰。爰審酌
    被告年輕力壯，不思上進，數次竊取他人財物，甚而在脫逃
    時持武器攻擊被害人，犯罪情節甚為嚴重，犯後僅坦承竊盜
    犯行，就準強盜部分則飾詞推諉，足認其毫無悔意等一切情
    狀，分別量處如主文所示之刑，並定其應執行之刑。
四、扣案之六角扁鐵2 支及手套1 雙係被告所有供竊盜所用之物
    ，扣案鋁製棒球棒1 支亦係被告所有供敲打被害人所用之物
    ，應依刑法第38條第1 項第2 款之規定宣告沒收。雖證人丁○○、甲○○均證稱被告曾持手電筒在車內行竊等語，惟該
    手電筒並未扣案，為免將來執行之困難，爰不予宣告沒收，
    附此敘明。
據上論斷，應依刑事訴訟法第299 條第1 項前段、刑法第321 條
第1 項第3 款、第329 條、第330 條第2 項、第1 項、第277 條
第1 項、第25條第2 項、第55條、第38條第1 項第2 款、第51條
第5 款，刑法施行法第1條之1，判決如主文。
本案經檢察官王唯怡到庭執行職務。
中　　華　　民　　國　　96　　年　　12　　月　　10　　日
                  刑事第三庭水  審判長法  官  賴淑敏
                                      法  官  黃美文
                                      法  官  林惠君
以上正本證明與原本無異。
如不服本判決應於收受本判決後10日內向本院提出上訴書狀，上
訴書狀應敘述具體理由。上訴書狀未敘述上訴理由者，應於上訴
期間屆滿後20日內補提理由書狀於本院 (均須按他造當事人之人
數附繕本 )「切勿逕送上級法院」。
中　　華　　民　　國　　96　　年　　12　　月　　10　　日
                                      書記官  劉亭筠
附錄法條：
中華民國刑法第277 條（普通傷害罪）
傷害人之身體或健康者，處3 年以下有期徒刑、拘役或1 千元以
下罰金。
犯前項之罪因而致人於死者，處無期徒刑或7 年以上有期徒刑；
致重傷者，處3 年以上10年以下有期徒刑。
中華民國刑法第321 條（加重竊盜罪）
犯竊盜罪而有左列情形之一者，處 6 月以上、 5 年以下有期徒
刑：
一  於夜間侵入住宅或有人居住之建築物、船艦或隱匿其內而犯
之者。
二  毀越門扇、牆垣或其他安全設備而犯之者。
三  攜帶兇器而犯之者。
四  結夥三人以上而犯之者。
五  乘火災、水災或其他災害之際而犯之者。
六  在車站或埠頭而犯之者。
前項之未遂犯罰之。
中華民國刑法第329 條（準強盜罪）
竊盜或搶奪，因防護贓物、脫免逮捕或湮滅罪證，而當場施以強
暴脅迫者，以強盜論。
中華民國刑法第330 條（加重強盜罪）
犯強盜罪而有第321 條第1 項各款情形之一者，處7 年以上有期
徒刑。
前項之未遂犯罰之。
